臺灣臺南地方法院民事判決
                                    108年度簡上字第256號
上  訴  人  杰森有限公司

法定代理人  陳怡文  
訴訟代理人  陳進長律師
被上訴人    曹晉彬  

上列當事人間請求給付工程款事件，上訴人對於民國108年10月9
日本院臺南簡易庭108年度南簡字第520號第一審簡易判決提起上
訴，本院於109年12月31日言詞辯論終結，判決如下：
     主  文
上訴駁回。
第二審訴訟費用由上訴人負擔。
     事實及理由
一、被上訴人即原告起訴主張：上訴人於民國107年1月將其向訴
    外人威勝營造有限公司（下稱威勝公司）承包之U02L-2至U0
    2L-3及U02R-1至U02R-3工程交由被上訴人承作，雙方為口頭
    合約，107年3月之前係以數量計價，107年3月則以點工計價
    ，被上訴人於107年3月1日至107年3月16日於該工區施工，
    上訴人應給予被上訴人按出工1人8小時新臺幣（下同）2,50
    0元計算之工作報酬328,273元。惟上訴人嗣於107年4月30日
    僅匯款109,617元，迄今尚欠工作報酬218,656元【計算式：
    328,273-109,617=218,656，下稱系爭報酬】，屢經催討，
    均置之不理。爰依兩造間所成立之契約法律關係請求判決上
    訴人給付被上訴人218,656元，及自107年4月10日起至清償
    日止，按週年利率百分之5計算之利息。【被上訴人於原審
    另請求上訴人給付被上訴人施工補貼款89,100元及107年1月
    、2月施工保留款104,744元，經原審判決被上訴人施工保留
    款104,744元部分勝訴，施工補貼款89,100元部分敗訴，該
    部分均未據被上訴人、上訴人聲明不服，而告確定，附此敘
    明】。原審為被上訴人勝訴之判決，並無不當，對於上訴人
    之上訴則答辯聲明：上訴駁回。
二、上訴人即被告則辯稱略以：
　㈠上訴人於107年1 月向威勝公司承包國道4 號神岡交流道區内
    聯絡道工程箱型工程U02L-2至U02L-3及U02R-1至 U02R-3、U
    01L-1、U01L-2、U01L-3、U01L-4、U01R-1、U01R-2U01R-3
    、U01R-4等共13處跨箱型梁工程計15000M2 工程（下稱系爭
    工程），上訴人並將系爭工程轉由被上訴人承攬施作，兩造
    約定系爭工程皆以模板組拆單計價，其中系爭工程之U01L-1
    、U01L-2及 U01L-3之 1/5部分 、U02L-2之 4/5及 U02L-3
    ，皆已計價完成並由上訴人撥付工程款予被上訴人。因被上
    訴人於107年3月15日無預警將其所屬員工全部停工，上訴人
    為免工程延宕，乃與被上訴人協商就尚未施作之工程改以點
    工方式計價。而因系爭工程U01L-2、U01L-3之 1/5、U02L-3
    係以模板組拆單計價，其工程本屬被上訴人依模板組拆單計
    價應完成之責任範圍，於上訴人與被上訴人協商就尚未施作
    之工程改以點工方式計價後，被上訴人點工施作U01L-2、U0
    1L-3之 1/5、U02L-3之模板拆除點工數，應由被上訴人負擔
    ，而不應再向上訴人請款。
  ㈡被上訴人於107年3月1日至16日之出工數量中尚應扣除於該期
    間施作本屬被上訴人依模板組拆單計價應完成之責任範圍計
    46.75工，此部分差額為116,925元【計算式：2500*46.75=1
    16925】，又本屬被上訴人依模板組拆單計價應完成之責任
    範圍部分由其他廠商支援施作支出工統計，其中豐佳支援明
    霏（即被上訴人）之時數為6工，俊誠支援明霏之時數為19.
    88工，外勞支援明霏之時數為18工，總計其他廠商施作而應
    扣除工資為98,900元【計算式：2500*(6工+19.88工)+1900*
    18工=98900】，基上，如以被上訴人之出工數127.44工、每
    工2500元計算，被上訴人之點工工資應為318,600元【計算
    式：2500*127.44=318600】，惟於扣除上訴人已給付之109,
    617元，上訴人顯已超額給付。又系爭工程未拆模的部分如
    依被上訴人之主張以計價之30%扣除，則系爭工程未拆模部
    分應扣除金額為266,878元【計算式：330元*2695.74平方公
    尺*30%=266,878元】，經扣除後，上訴人亦顯超額給付被上
    訴人達48,222元。
　㈢原審未將上開應扣除金額扣除而就被上訴人請求給付系爭報
　　酬為被上訴人勝訴之判決，容有不當，爰聲明不服，提起上
　　訴，並上訴聲明：⒈原判決主文第一項關於命上訴人應給付
    被上訴人323,400元，於逾10,744元部分廢棄。⒉上開廢棄部
    分，被上訴人於第一審之訴駁回。
三、兩造不爭執事項：
  ㈠上訴人於107 年1 月將國道4 號神岡交流道區內聯絡道工程
    箱型工程U02L-2至U02L-3及U02R-1至U02R-3、U01L-1、U01L
    -2、U01L -3 、U01L-4、U01R-1、U01R-2、U01R-3、U01R-4
    等共13處跨箱型梁工程計15000M2 工程轉由被上訴人承攬施
    作。
  ㈡兩造原約定系爭工程皆以模板組拆單計價，其中系爭工程之U
    01L-1、U01L-2及U01L-3之1/5 部分、U02L-2之4/5 及U02L-
    3，總計估驗數量為6045.81MM 皆已計價完成。第1 次估驗
    計價單所載實付金額1,293,914 元、第2次估驗計價單所載
    實付金額381,204 元及第3 次估驗計價單所載實付金額109,
    617 元，上訴人均已如數給付被上訴人。
  ㈢兩造嗣後約定就尚未施作之工程自107 年3 月起改以點工方
　　式、以每工2,500 元計價，被上訴人於107年3月1日至107年
　　3月16日於系爭工程工區施工之初供述合計為131.309工。
  ㈣系爭工程之工程保留款104,744 元，上訴人尚未返還被上訴
　　人。
四、兩造爭執事項：被上訴人向上訴人請求給付工資218,656元
    ，兼論：
　㈠被上訴人是否因上訴人之阻攔而未能繼續完成工作？
  ㈡被上訴人未完成施工範圍是否包括外模板部分？ 
五、得心證之理由：
　㈠按稱承攬者，謂當事人約定，一方為他方完成一定之工作，
    他方俟工作完成，給付報酬之契約；報酬應於工作交付時給
    付之，無須交付者，應於工作完成時給付之；工作係分部交
    付，而報酬係就各部分定之者，應於每部分交付時，給付該
    部分之報酬；民法第490條第1項及第505條分別定有明文。
    又解釋當事人立約之真意，除雙方中途有變更立約內容之同
    意，應從其變更以為解釋外，均以當事人立約當時之真意為
    準（最高法院49年台上字第303號民事判例意旨參照），據
　　此可以推知，解釋契約以當事人立約時之真意為準，如締約
　　當事人中途有變更立約內容，則應從其變更以為解釋。再按
    當事人主張有利於己之事實者，就其事實有舉證之責任，民
    事訴訟法第277條前段亦定有明文。
  ㈡被上訴人主張上訴人於107年1月將其向訴外人威勝公司承包
    之U02L-2至U02L-3及U02R-1至U02R-3工程中之「箱型梁模板
    組立工程」交由被上訴人承作，雙方約定107年3月之前以數
    量計價，107年3月以點工計價。被上訴人於107年3月1日至1
    07年3月16日於該工區施工，出工數合計為131.309工，上訴
    人應給付被上訴人按出工1人8小時2,500元計算之工作報酬3
    28,273元（計算式詳原審卷第77頁）等情，業據提出施工人
    員名單、工程款計算表（見豐簡字卷第2、13頁）、工程區
    示意圖、工程合約書、工程款計算表、出工統計表、估驗計
    價單、工程估驗數量計算書、施工人員名單、施工天數、薪
    資表、明霏工程行3 月出工人員名單及工作時間（見原審卷
    第49-77頁、91-103頁）、施工現場圖、施工打卡截圖、工
    程估驗數量計算書（本院卷第139頁-143 頁）等件為證，並
    經上訴人所不爭執，堪信屬實。
　㈢上訴人雖辯稱：系爭工程之U01L-1、U01L-2及 U01L-3之 1/5
    部分 、U02L-2之 4/5及 U02L-3，上訴人皆已計價完成並由
    上訴人撥付工程款予被上訴人。因系爭工程U01L-2、U01L-3
    之 1/5、U02L-3係以模板組拆單計價，其工程本屬被上訴人
    依模板組拆單計價應完成之責任範圍，於上訴人與被上訴人
    協商就尚未施作之工程改以點工方式計價後，被上訴人點工
    施作U01L-2、U01L-3之 1/5、U02L-3之模板拆除點工數，應
    由被上訴人負擔，而不應再向上訴人請款等語。經查：
　　⒈上訴人辯稱：系爭工程之U01L-1、U01L-2及 U01L-3之 1/5
      部分 、U02L-2之 4/5及 U02L-3，上訴人皆已計價完成並
      由上訴人撥付工程款予被上訴人；及系爭工程U01L-2、U0
      1L-3之 1/5、U02L-3係以模板組拆單計價，其工程本屬被
      上訴人依模板組拆單計價應完成之責任範圍，該已計價完
      成但未完成模板拆除部分，嗣由上訴人委由其他廠商拆除
      ，其中豐佳支援之時數為48h(48/8=6工）、駿程支援之時
      數為159h(159/8=19.88工）、外籍勞工支援之時數為144h
      (144/8=18工）等情，業據提出第1 、2 次估驗計價單、
      各期工程款匯款明細、工程估驗數量計算書等件為證
　　　（見本院卷第77-89頁、第103頁），並據證人曾定益於本
      院證稱：「我理解的是有幾個地方我有上去做過（提示本
      院卷第139頁照片），比如黃色區塊（U01R-1）及黃色左
      手邊部分的模板、藍色區塊（U01R-2）的底板、綠色區塊
      （U02R-1）的外模」等語（見本院卷第183頁），核證人
      曾定益所述施作拆除模板範圍與被上訴人提出有底模未完
      成之施工現場圖（見本院卷第138、139 頁）大致相符，
      固堪信上訴人此部分主張為真實。
　　⒉惟上訴人辯稱被上訴人點工施作U01L-2、U01L-3之 1/5、U
      02L-3之模板拆除點工數（包含豐佳、駿程、外籍勞工支
      援被上訴人經營明霏工程行部分），應由被上訴人負擔等
      語，則為被上訴人所否認，並主張：伊請求的是按點工計
      算的工資，上訴人不應將107年3月以前已經計價完成給付
      之依模板組拆單計價之工程款混為一談等語。經查：
　　　⑴上訴人於本院審理時陳稱：「（兩造於3 月16日就報酬
        部分做約定時，有沒有提到U01L-2、-3之5 分之1 、U0
        2L-3這三項工程已經施作完成部分，要如何扣款的問題
        ？）被上訴人沒有做，本來就是不當得的利益，以平方
        米來算，被上訴人的得利比較多，所以以點工比較沒有
        利潤的方式來扣除。我們是在LINE上面談計價報酬的問
        題。但LINE對話應該找不到了。」等語（見本院卷第97
        頁），已陳明並未保留兩造間關於已經計價完成如何扣
        款之對話紀錄；而上訴人所舉證人即上訴人公司工地主
        任賴宏霖於本院雖證述：「那時候已經確定不進來施作
        了，點工的部分是要扣除未施作完成，這細節我沒有參
        與到，那時候的說法必須要扣除，後面沒有做的，我們
        要接手。」等語，惟隨即亦證稱：「（當時在現場談的
        時候，是否只有說到要給點工的工資，並沒有說到要扣
        款？）是沒有說到扣款，至於扣款這個東西是兩造後來
        續談的，這個部分我沒有參與。」等語（見本院卷第18
        1-183頁），則依證人賴宏霖證述可知，兩造於107年3
        月間終止兩造間承攬契約時所談關於承攬報酬之給付內
        容只有說到要給點工的工資，並未說到要扣款乙事，據
        此，證人賴宏霖之證詞亦不足證明兩造間有合意點工之
        工資計算需扣除被上訴人107年3月以前尚未完成拆模部
        分之工數。
　　　⑵上訴人雖又舉證人曾定益證述：「（如果模板是以承攬
        計價，最後沒有完成，變成業主派工完成，工程款是否
        要扣除？）一般來說公司會扣，比如說放管（台語），
        小包如果放管，我會扣回來我的成本，今天我發包給別
        人，別人沒有完成，我就要找別人來收尾，工作日記都
        會寫，點了多少工，我會扣回來。我們是這樣，比如我
        的小包不做了，我們是口頭，沒有簽約，都會說好如果
        當初要做的，後來沒有做的，我要把那些錢扣回來，就
        是說我會點工去把他做完成，我會叫工人去把他完成，
        點工錢會扣回來，比如這個地方點了十工，我就會扣十
        工回來，之前已經計價好的工程款，就會扣回來。」等
        語（見本院卷第184-186頁）為證，惟證人曾定益所述
        係其個人之締約經驗，且亦稱「都會（和業主）說好」
        等語，然本件上訴人所舉證據尚未能證明兩造間於終止
        契約時已就「應扣款拆模之點工數」達成共識，與證人
        曾定益所述「和業主說好」之情形不同，本院自難以證
        人曾定益所述與本案無關之個人締約經驗據以認定兩造
        間亦有扣款之合意。
　　⒊綜上，兩造原約定系爭工程皆以模板組拆單計價，其中系
      爭工程之U01L-1、U01L-2及U01L-3之1/5 部分、U02L-2之
      4/5 及U02L-3，總計估驗數量為6045.81MM 皆已計價完成
      ，且上訴人均已如數給付被上訴人。兩造嗣於終止契約時
      約定就尚未施作之工程自107 年3 月起改以點工方式、以
      每工2,500 元計價，為兩造所不爭執，則依前揭說明，兩
      造自應受終止契約時變更原約定契約之拘束，不容事後片
      面變更混用計價方式，再予爭執應扣除被上訴人尚未完成
      拆除模板而由上訴人代拆部分之工程款項。此外，上訴人
      所舉證據均不足證明兩造於契約終止時有合意扣除被上訴
      人尚未完成拆除模板而由上訴人代拆部分之工程款項，上
      訴人主張被上訴人點工施作U01L-2、U01L-3之 1/5、U02L
      -3之模板拆除點工數，應由被上訴人負擔云云，即不可採
      。
六、從而，被上訴人主張其於107年3月1日至107年3月16日在系
　　爭工程工區施工，出工數合計為131.309工，上訴人依約應
　　按出工1人8小時2,500元計算之承攬報酬328,273元【計算
　　式：2,500元×131.309工＝328,273元，元以下四捨五入】等
　　節，即屬有據。而上訴人僅109,617元，尚積欠被上訴人21
　　8,656元，且上訴人自承該款項應於107年4月10日給付上訴
　　人（見原審卷第44頁），則被上訴人主張上訴人依承攬契約
　　之法律關係，應於107年4月10日給付被上訴人承攬報酬218,
　　656元，亦屬有據，是原審判命上訴人如數給付，並依職權
　　宣告假執行，於法並無不合。上訴意旨指摘原判決不當，求
　　予廢棄改判，為無理由，應予駁回。
七、本件事證已臻明確，且兩造係合意終止承攬契約，被上訴人
    是否因上訴人之阻攔而未能繼續完成工作之爭點及兩造其餘
    攻擊防禦方法，於本件判決結果已無影響，爰不一一論述。
八、據上論結，本件上訴為無理由，依民事訴訟法第436條之1第
    3項、第449條第1項、第78條，判決如主文。
中　　華　　民　　國　　110 　年　　1 　　月　　14　　日

        民事第四庭    審判長法　官　施介元
　　　　
                            法　官　田玉芬
　　　　　　　　　　　　　　
                            法　官　李杭倫
以上正本係照原本作成。　　　　　　　　　　　　　　
本判決不得上訴。
中　　華　　民　　國　　110 　年　　1 　　月　　14　　日
                            書記官  黃怡惠